臺灣臺北地方法院刑事判決　　　　　　　 94年度訴字第106號
公　訴　人　臺灣臺北地方法院檢察署檢察官
被　　　告　乙○○
選任辯護人　沙洪律師
上列被告因常業詐欺等案件，經檢察官提起公訴（93年度偵字第
5577號），因被告就被訴事實為有罪之陳述，合議庭裁定由受命
法官獨任進行簡式審判程序，本院判決如下：
    主  文
乙○○共同連續意圖營利，未經當事人之同意，非公務機關對個
人資料為蒐集及利用，致生損害於他人，處有期徒刑參月，如易
科罰金，以參佰元折算壹日；又共同偽造公印文，處有期徒刑肆
月，如易科罰金，以參佰元折算壹日，附表一所示之偽造國民身
分證貳張均沒收；又連續行使偽造私文書，足以生損害於他人，
處有期徒刑陸月，如易科罰金，以參佰元折算壹日，附表二所示
偽造之印文、附表三所示偽造之印章均沒收。應執行有期徒刑壹
年，如易科罰金，以參佰元折算壹日。附表一所示之偽造國民身
分證貳張、附表二所示偽造之印文、附表三所示偽造之印章均沒
收。
    事  實
一、乙○○前於民國九十一年間因犯偽造文書案件，經本院於九
    十一年十二月二十四日以九十一年度自更（一）字第二一號
    判處有期徒刑三月、緩刑二年確定，竟不知悔改，於緩刑期
    內，與巳○○（由本院另行審結）及綽號「小張」之成年男
    子，基於共同意圖營利之犯意聯絡及行為分擔，明知巳○○
    雖經營通訊行電信業務然並未取得可利用、蒐集他人個人資
    料之執照，竟未經被害人之同意，自九十二年八月二十二日
    起至九十三年三月十五日止，以每筆新台幣（下同）三千元
    之代價受巳○○委託，連續將巳○○提供之通訊行客戶身分
    證影本，轉以每件八百元代價，委託「小張」調閱庚○○、
    卯○○、壬○○、戌○○、己○○、丙○○、丁○○、辛○○、丑○○、酉○○、子○○、未○○、寅○○、戊○○之
    相關銀行徵信資料，「小陳」取得上開人士之個人徵信資料
    後，即在板橋火車站、台北縣永和市某咖啡廳等地交付乙○○，乙○○旋再交付巳○○，致生損害於上開被害人。
二、乙○○與巳○○、綽號「小智」不詳年籍成年男子基於偽造
    特種文書及偽造公印文之犯意聯絡與行為分擔，於九十三年
    年初某時，由巳○○以三萬元之代價、並提供其所有之照片
    二紙及林偉琦之年籍、身分證號碼等基本資料，委託乙○○
    偽造國民身分證，乙○○即交給「小智」於在台北市○○○
    路、民生東路口，在偽造之國民身分證上貼上巳○○之照片
    ，填載林偉琦之年籍資料，並接續偽造「內政部印」、「台
    北市政府」（鋼印）之公印文各一枚於該偽造之國民身分證
    上，計偽造林偉琦之國民身分證兩張（故共有兩枚偽造之「
    內政部印」公印文及兩枚偽造之「台北市政府」公印文），
    再由乙○○交給巳○○，足以生損害於林偉琦及國家對於國
    民身分證管理之正確性。
三、乙○○係設於臺北縣板橋市○○路○段一四一巷八之一號莊
    敬會計事務所負責人，因替客戶辦理公司登記，而取得辰鴻
    針織有限金司（下稱辰鴻公司）、鑫隆事業有限公司（下稱
    鑫隆公司）、迪屋服飾有限公司（下稱迪屋公司）資料，其
    明知附表二所示之人並未在辰鴻公司、鑫隆公司或迪屋公司
    任職，且明知附表二所示之人因無正當職業，無申請信用卡
    或現金卡之資格，竟為使附表二所示之人得順利申請信用卡
    、現金卡或取得信用貸款資格，以便收取額度百分之八到十
    的佣金，而基於概括之犯意，自九十二年十二月十五日起至
    九十三年六月二十一日止，委由不知情之刻印業者連續偽造
    附表三所示之辰鴻公司及迪屋公司之公司章，及負責人陳山
    明、施培哲印章後（偽造之印章如附表三所示），即在其位
    於台北縣板橋市○○路三七六號十一樓住處，連續將偽造之
    上開印章蓋於辰鴻公司或迪屋公司之在職證明、扣繳憑單、
    薪資單上，並填載亥○○等人之基本資料而偽造之，再連同
    附表二所示之人填寫之申請書，向各銀行提出申請而行使之
    ，使部分銀行誤以為附表二所示之人信用良好而陷於錯誤，
    致核發信用卡或現金卡、或給予其信用貸款之資格，足以生
    損害於附表二所示之公司、負責人、被害人及銀行，惟部分
    銀行發覺有異並未核發致詐欺未遂。（被害人、被害銀行、
    偽造之文書、偽造之印文、是否詐欺既遂等，均詳如附表二
    所示）。
四、案經庚○○、卯○○、壬○○、戌○○、己○○、丙○○、
    丁○○、辛○○、丑○○、酉○○、子○○、未○○、寅○○、戊○○訴由台北市政府警察局刑事警察大隊報請臺灣臺
    北地方法院檢察署檢察官偵查起訴。
    理  由
一、右揭犯罪事實，業據被告乙○○於本院審理時均坦認犯行不
    諱（見本院九十四年六月二日、八月九日審理筆錄），核與
    共同被告巳○○供述：確實委託乙○○調閱庚○○等人之銀
    行徵信資料，並委託乙○○偽造貼有其照片之林偉琦國民身
    分證兩張等情節相符（見本院九十四年六月二日審理筆錄）
    ，並經被害人庚○○（見九十三年度偵字第一二三八○號卷
    第一三九至一四一頁）、卯○○（見九十三年度偵字第一二
    三八○號卷第九八至一○一頁、第一八六頁）、壬○○（九
    十三年度偵字第一二三八○號卷第一四六至一四九頁）、戌
    ○○（見台北市政府警察局移送卷第七五至七七頁）、己○○（九十三年度偵字第一二三八○號卷第一四二至一四八頁
    ）、丙○○（見九十三年度偵字第一二三八○號卷第一六一
    至一六四頁）、丁○○（見九十三年度偵字第一二三八○號
    卷第一二五至一二八頁、第二一八頁）、辛○○（見九十三
    年度偵字第一二三八○號卷第一二九至一三二頁）、丑○○
    （見九十三年度偵字第五五七七號卷第二四至二六頁、九十
    三年度偵字第一二三八○號卷第一八六頁）、酉○○（見九
    十三年度偵字第五五七七號卷第十七至十九頁、九十三年度
    偵字第一二三八○號卷第一八六頁）、子○○（見九十三年
    度偵字第一二三八○號卷第一○五至一○七頁）、未○○（
    見九十三年度偵字第一二三八○號卷第一八六頁）、寅○○
    （見九十三年度偵字第一二三八○號卷第一三五頁）、戊○○（見九十三年度偵字第一二三八○號卷第一三八頁）、林
    偉琦（九十三年度偵字第一二三八○號卷第一五○至一五三
    頁）、亥○○（見九十三年度偵字第一一二三○號卷第一七
    ○頁）、癸○○（見九十三年度偵字第一一二三○號卷第一
    七一頁）指述甚詳，且有附表二所示之偽造在職證明、扣繳
    憑單、薪資單附卷可參，及偽造之林偉琦身分證兩張扣案可
    佐，本件事證明確，被告犯行堪以認定。
二、論罪科刑：
   （一）核被告就犯罪事實一所為，係違反電腦處理個人資料
         保護法第三十三條對於個人資料非法蒐集、利用罪，
         其與巳○○、「小張」之成年男子有犯意聯絡及行為
         分擔，為共同正犯，又其先後多次犯行，時間緊接，
         觸犯構成要件相同之罪名，依連續犯規定以一罪論並
         加重其刑；被告就犯罪事實二所為，係犯刑法第二百
         十二條偽造特種文書罪、第二百十八條第一項偽造公
         印文罪，其與巳○○、「小智」之成年男子有犯意聯
         絡及行為分擔，為共同正犯；被告就犯罪事實三所為
         ，係犯刑法第二百十六條、第二百十二條行使偽造特
         種文書罪（行使偽造在職證明部分）、第二百十六條
         、第二百十條之行使偽造私文書罪（行使偽造扣繳憑
         單、薪資單部分）、第三百三十九條第一項之詐欺取
         財既遂罪及第三項之詐欺取財未遂罪，其利用不知情
         之刻印業者偽造印章，為間接正犯；其中偽造印章印
         文係偽造私文書之部分行為，偽造私文書之低度行為
         為行使偽造私文書之高度行為所吸收，均不另論罪。
         其先後多次行使偽造特種文書、行使偽造私文書及詐
         欺取財既遂、未遂犯行，均時間緊接，觸犯構成要件
         相同之罪名，均依連續犯規定以一罪行使偽造特種文
         書罪、行使偽造私文書罪及詐欺取財既遂罪論，並均
         加重其刑。
   （二）按偽造公印文，刑法第二百十八條既有獨立處罰之規
         定，且較刑法第二百十二條之處罰為重，則於偽造刑
         法第二百十二條之文書同時偽造公印文者，即難僅論
         以該條之罪，而置刑法第二百十八條處刑較重之罪於
         不問，應成立刑法第二百十二條及同法第二百十八條
         第一項之罪，並依刑法第五十五條從一重處斷（參照
         司法院大法官會議釋字第八二號解釋、院解字第三○
         二○號）。是被告就犯罪事實二所犯之偽造特種文書
         罪及偽造公印文罪間，有方法結果之牽連關係，應從
         一重之偽造公印文罪論；就犯罪事實三所犯之連續行
         使偽造特種文書罪、連續行使偽造私文書罪及連續詐
         欺取財既遂罪間，分別有想像競合犯及方法結果之牽
         連關係，應從一重之連續行使偽造私文書罪論處。被
         告所犯上開連續非法利用蒐集個人資料罪、偽造公印
         文罪、連續行使偽造私文書罪間，犯意各別，行為互
         殊，應分論併罰。
   （三）起訴書雖認被告犯罪事實一部份，涉犯電腦處理個人
         資料保護法第三十四條之非法變更個人資料罪，然被
         告僅有非法利用、蒐集個人資料，對於共同被告黃健
         鵬事後打電話變更被害人地址之行為並無犯意聯絡及
         行為分擔，此部份業經檢察官變更起訴法條為電腦處
         理個人資料保護法第三十三條（見本院九十四年八月
         九日審理筆錄第二頁）。又起訴書犯罪事實二部分起
         訴書雖認被告涉犯變造特種文書罪，然按變造國民身
         分證乃指無制作權者，就主管機關已制作完成之真正
         國民身分證加以更改、使內容變更，換言之，變造國
         民身分證必先有真正之國民身分證存在；倘無真正之
         國民身分證存在，而係假借他人名義，而制作在外形
         上足以使人認為係真正之國民身分證，則應屬偽造之
         範疇。本件國民身分證係以巳○○提供之林偉琦基本
         資料而偽造之，且共扣得兩張，顯見確是偽造無誤，
         惟其基本社會事實同一，應由本院變更起訴法條而審
         理之；又國民身分證上之「內政部印」及「台北市政
         府」（鋼印）則為表示內政部及台北市政府公署之公
         印文，是被告偽造之林偉琦國民身分證時同時偽造「
         內政部印」及「台北市政府」（鋼印），亦犯偽造公
         印文罪，此部份雖未據檢察官起訴，然與已起訴之偽
         造特種文書罪間有裁判上一罪之關係而為起訴效力所
         及，本院自應一併審理。又犯罪事實三部份，被害人
         若自行申請信用卡均因資格不符而無法發卡或核貸成
         功，是被告行使偽造之薪資證明等文件致銀行陷於錯
         誤發卡或核發信貸，另涉犯詐欺取財既遂或未遂罪，
         而與行使偽造特種文書罪或行使偽造私文書罪間有方
         法結果之牽連關係而為起訴效力所及，此部份並經檢
         察官當庭補充之（見本院九十四年八月九日審理筆錄
         ），本院自應一併審理。
   （四）爰審酌被告不知以正當途徑賺取財物，竟為上開犯罪
         ，對金融秩序危害甚鉅，亦對被害人造成損害，惡性
         甚鉅，惟其犯後坦認犯行，庭訊態度尚稱良好等情狀
         ，分別量處如主文所示之刑，並定其應執行刑，且諭
         知易科罰金之折算標準，以示懲儆。
   （五）附表一所示偽造之林偉琦身分證兩張（含其上偽造之
         「內政部印」二枚及「台北市政府」鋼印二枚），係
         共同被告巳○○所有且為犯罪所得之物，應依刑法第
         三十八條第一項第三款規定沒收；附表二所示偽造之
         印文、附表三所示偽造之印章，不問屬於犯人與否，
         均應依刑法第二百十九條規定沒收。
   （六）至起訴書犯罪事實一認被告非法利用蒐集林昭蓉、范
         藍玫、唐玉玲、何之玫、黃琪珊、陳靖婷、陳秀如、
         楊聆菱、謝孟純、周韻卿、丁俊源、亥○○之個人資
         料，涉嫌違反電腦處理個人資料保護法第三十四條規
         定云云，然依該法第三十六條規定須告訴乃論，茲上
         開被害人對於此部份並未提出告訴，惟與已起訴且經
         本院論罪科刑部分有連續犯裁判上一罪關係，爰不另
         為無罪之諭知。又起訴書另認被告與巳○○就起訴書
         犯罪事實一部份之偽造被害人委託書領取新信用卡、
         盜刷信用卡及盜領現金部分有犯意聯絡，而涉犯偽造
         私文書、常業詐欺及利用自動付款設備詐欺罪嫌，另
         犯罪事實三部份起訴書雖認被告冒名申請信用卡另犯
         偽造私文書罪嫌，然被告均否認上開犯行，共同被告
         巳○○亦供稱偽造被害人委託書領取新信用卡、盜刷
         信用卡及盜領現金部分均係其一人所為，而證人簡來
         旺、癸○○亦證稱申請書係其等親自簽名，故均據公
         訴人當庭撤回上開部分之犯罪事實（見九十四年六月
         二日審理筆錄第一頁、同年八月九日審理筆錄第二頁
         ），經查亦無證據證明被告有上開犯行，而該部分既
         據公訴人撤回，即不另論處，附此敘明。
據上論斷，應依刑事訴訟法第二百七十三條之一、第二百九十九
條第一項前段、第三百條，電腦處理個人資料保護法第三十三條
，刑法第十一條前段、第二十八條、第五十六條、第二百十六條
、第二百十條、第二百十二條、第二百十八條第一項、第三百三
十九條第一項、第二百十九條、第五十五條、第五十一條第五款
、第四十一條第一項前段、第二項、第三十八條第一項第三款，
罰金罰鍰提高標準條例第一條前段、第二條，判決如主文。
本案經檢察官林黛利到庭執行職務
中　　華　　民　　國　　94　　年　　8 　　月　　11　　日
　　　　　　　　　刑事第三庭    法　官　蔡如琪
以上正本證明與原本無異。
如不服本判決，應於判決送達後10日內，向本院提出上訴狀。
　　　　　　　　　　　　　　　　書記官　黃鈴容
中　　華　　民　　國　　94　　年　　8 　　月　　11　　日
附錄法條
電腦處理個人資料保護法第33條
意圖營利違反第 7 條、第 8 條、第 18 條、第 19 條第 1 項、
第2項、第23條之規定或依第24條所發布之限制命令，致生
 損害於他人者，處2年以下有期徒刑、拘役或科或併科新臺幣4
萬元以下罰金。
中華民國刑法第210條
 (偽造變造私文書罪)
偽造、變造私文書，足以生損害於公眾或他人者，處五年以下有
期徒刑。
中華民國刑法第212條
 (偽造變造特種文書罪)
偽造、變造護照、旅券、免許證、特許證及關於品行、能力服務
或其他相類之證書、介紹書，足以生損害於公眾或他人者，處一
年以下有期徒刑、拘役或三百元以下罰金。
中華民國刑法第216條
 (行使偽造變造或登載不實之文書罪)
行使第210條至第215條之文書者，依偽造、變造文書或登載不實
事項或使登載不實事項之規定處斷。
中華民國刑法第218條
 (偽造盜用公印或公印文罪)
偽造公印或公印文者，處五年以下有期徒刑。
盜用公印或公印文足以生損害於公眾或他人者，亦同。
中華民國刑法第339條
 (普通詐欺罪)
意圖為自己或第 3 人不法之所有，以詐術使人將本人或第 3 人
之物交付者，處五年以下有期徒刑、拘役或科或併科1000元以下
罰金。
以前項方法得財產上不法之利益或使第 3 人得之者，亦同。
前二項之未遂犯罰之。
附表一
偽造之林偉琦身分證兩張（含其上偽造之「內政部印」二枚及「
台北市市政府」鋼印二枚）
附表二
┌──┬───┬────┬─────┬────┬────┐
│編號│被害人│申請銀行│偽造之文件│偽造印文│是否發卡│
│    │      │        │          │        │或信貸  │
├──┼───┼────┼─────┼────┼────┤
│ 1  │亥○○│國泰世華│辰鴻針織有│辰鴻針織│否      │
│    │      │銀行（信│限公司在職│有限公司│詐欺取財│
│    │      │用卡）  │證明書（4 │及其負責│未遂    │
│    │      │        │份）、扣繳│人陳山明│        │
│    │      │        │憑單（3份 │印文各1 │        │
│    │      │        │）、鑫隆事│枚      │        │
│    │      │        │業有限公司│註：鑫隆│        │
│    │      │        │在職證明書│公司在職│        │
│    │      │        │、扣繳憑單│證明及扣│        │
│    │      │        │          │繳憑單上│        │
│    │      │        │          │並未偽造│        │
│    │      │        │          │印文    │        │
├──┼───┼────┼─────┼────┼────┤
│ 2  │申○○│遠東商銀│辰鴻針織有│辰鴻針織│是      │
│    │      │、富邦銀│限公司在職│有限公司│詐欺取財│
│    │      │行、聯邦│證明書、扣│及其負責│既遂    │
│    │      │銀行、泛│繳憑單、薪│人陳山明│        │
│    │      │亞銀行、│資單      │印文各1 │        │
│    │      │日盛銀行│          │枚      │        │
│    │      │（現金卡│          │        │        │
│    │      │）、聯邦│          │        │        │
│    │      │銀行、泛│          │        │        │
│    │      │亞銀行、│          │        │        │
│    │      │台灣中小│          │        │        │
│    │      │企銀（信│          │        │        │
│    │      │用卡）  │          │        │        │
├──┼───┼────┼─────┼────┼────┤
│ 3  │癸○○│富邦銀行│辰鴻針織有│辰鴻針織│是      │
│    │      │、台新銀│限公司在職│有限公司│詐欺取財│
│    │      │行、萬泰│證明書、扣│及其負責│既遂    │
│    │      │銀行、泛│繳憑單、薪│人陳山明│        │
│    │      │亞銀行、│資單      │印文各1 │        │
│    │      │遠東商銀│          │枚      │        │
│    │      │        │          │        │        │
├──┼───┼────┼─────┼────┼────┤
│ 4  │甲○○│中華銀行│辰鴻針織有│辰鴻針織│ 否     │
│    │      │（現金卡│限公司在職│有限公司│ 詐欺取 │
│    │      │）      │證明書、扣│及其負責│ 財未遂 │
│    │      │        │繳憑單、薪│人陳山明│        │
│    │      │        │資單      │印文各2 │        │
│    │      │        │          │枚      │        │
├──┼───┼────┼─────┼────┼────┤
│ 5  │廖張秋│新竹國際│迪屋服飾有│迪屋服飾│否      │
│    │霞    │商銀（信│限公司在職│有限公司│詐欺取財│
│    │      │用貸款）│證明書、扣│及其負責│未遂    │
│    │      │        │繳憑單、薪│人施培哲│        │
│    │      │        │資單      │印文各2 │        │
│    │      │        │          │枚      │        │
├──┼───┼────┼─────┼────┼────┤
│ 6  │午○○│國泰世華│辰鴻針織有│        │否      │
│    │      │銀行（信│限公司在職│        │詐欺取財│
│    │      │用貸款）│證明書、扣│        │未遂    │
│    │      │        │繳憑單    │        │        │
│    │      │        │          │        │        │
├──┼───┼────┼─────┼────┼────┤
│ 7  │辰○○│富邦銀行│辰鴻針織有│辰鴻針織│否      │
│    │      │（現金卡│限公司在職│有限公司│詐欺取財│
│    │      │）      │證明書（2 │及其負責│未遂    │
│    │      │        │份）、扣繳│人陳山明│        │
│    │      │        │憑單、薪資│印文各2 │        │
│    │      │        │單        │枚      │        │
└──┴───┴────┴─────┴────┴────┘
附表三
偽造之印章
┌──┬─────────┬─────────┐
│編號│公司名稱          │偽造印章個數      │
├──┼─────────┼─────────┤
│ 1  │辰鴻針織有限公司  │公司章及負責人陳山│
│    │                  │明章各1枚         │
├──┼─────────┼─────────┤
│ 2  │迪屋服飾有限公司  │公司章及負責人施培│
│    │                  │哲章各1枚         │
└──┴─────────┴─────────┘
